【裁判字號】    94,金,3
【裁判日期】    951101
【裁判案由】    損害賠償
【裁判全文】
臺灣高雄地方法院民事判決                 94年度金字第3號
原      告  甲○○
訴訟代理人  李美慧律師
            李玲玲律師
            何俊墩律師
被      告  金鼎綜合證券股份有限公司
法定代理人  乙○○
訴訟代理人  吳卜律師
被      告  丙○○
上列當事人間請求損害賠償事件，經本院於民國95年10月4 日言
詞辯論終結，判決如下：
    主      文
被告丙○○應給付原告新台幣壹仟肆佰肆拾萬伍仟陸佰貳拾貳元
及其中新台幣壹仟零貳拾萬捌仟陸佰貳拾貳元自民國九十二年十
二月二十二日起、其中新台幣參佰貳拾萬元自民國九十三年二月
十七日起、其中新台幣參拾肆萬柒仟元自民國九十二年十一月十
日起、其中新台幣陸拾伍萬元自民國九十二年十一月二十日起均
至清償日止各按週年利率百分之五計算之利息。
原告其餘之訴駁回。
訴訟費用由被告丙○○負擔。
本判決關於原告勝訴部分於原告以新台幣肆佰捌拾萬元供擔保後
得假執行。
原告其餘假執行之聲請駁回。
    事實及理由
一、本件原告起訴主張伊與原任職於被告金鼎綜合證券股份有限
    公司（下稱金鼎公司）苓雅分公司擔任營業員之被告丙○○
    係就讀專科時之同班同學，而伊為委託被告丙○○買賣股票
    ，乃於民國88年4 月14日親自前往該分公司處開立股票集保
    帳戶（G-0000000 號），並於填妥開戶表格後再委由被告丙
    ○○代刻私章而完成開戶手續，嗣伊自開戶後即以電話指示
    被告丙○○買賣股票，並按各成交情形依其指示而將交割股
    款分別匯入訴外人方素蘭所有位大眾銀行之帳戶或伊所有帳
    內，且其並均以手寫對帳單與伊對帳，依對帳結果伊目前應
    有華宇等各檔股票計102 張，然經伊向被告金鼎公司調取自
    88年4 月14日起至92年l2月22日止所有之成交資料所示，伊
    之股票集保帳戶從未見該等股票存入，顯見被告丙○○自始
    即利用其於被告金鼎公司之職務，不法侵占伊擬委託購買股
    票之款項，以伊依各該股票委託交易日成交所匯股款並扣除
    被告丙○○匯還之金額計算，伊計遭被告丙○○侵占新台幣
    （下同）10,208,622元，又被告丙○○復自88年間起即向伊
    謊稱其為客戶籌措購買股票所需資金而陸續向伊借款，計至
    89年2 月l7日止，累計實際借貸金額為3,200,000 元，被告
    丙○○並開立與借款同額之未載發票日之本票予伊收執，嗣
    於92年9 月23日、10月1 日再以同一事由各向伊詐騙借款
    300,000 元、350,000 元，並分別開立發票日為92年l1月5
    日、同年1l月20日之支票2 張予伊收執，惟該2 張支票於各
    該屆期時竟均因存款不足而告退票，今被告丙○○或以詐術
    與伊成立消費借貸契約而騙取款項，或利用代伊買賣股票之
    職，未依伊之委託買進或賣出，而以職務相關事項業務侵占
    伊買賣股票之款項，此顯屬執行職務之侵權行為，且其任職
    期間受害者達9 人之多，侵權時間更達5 年餘，被告金鼎公
    司對其受僱人即被告丙○○顯未盡監督之責，其就此業務侵
    占部分自應負僱用人之連帶損害賠償責任，並亦應對其與伊
    間委任契約之履行輔助人即被告丙○○受託下單而故予侵占
    股款之行為負損害賠償責任，為此爰依民法第184 條第1項
    或第478 條（被告丙○○部分）及民法第18 8條或第544 條
    （被告金鼎公司部分）規定，聲明求為判決：(一)、被告應連
    帶給付原告10,208,622元及自被告丙○○自認侵權行為之日
    起即92年12月22日日起至清償日止按週年利率5%五計算之利
    息；(二)、被告丙○○應給付原告4,197,00 0元及其中3,200,
    000 元自最後展延期限即93年2 月17日起、其中347,000 元
    自返還期限即92年11月10日起、其中650, 000元自票載最後
    發票日即92年11月20日起至清償日止均按週年利率5%五計算
    之利息；(三)、願供擔保請准宣告假執行。
二、被告金鼎公司則以伊就被告丙○○所為須負僱佣人連帶損害
    賠償責任者，依法須其所為係因執行職務不法侵害他人權利
    始有之，而原告係將所謂交割股票款項匯至訴外人方素蘭之
    帳戶而非其開戶時併同開設之銀行交割帳戶內，且並與其所
    稱借款者同為處理而互為相混，並將銀行存摺、印鑑章交付
    被告丙○○保管使用，顯然原告係基於個人信賴之委託關係
    委由被告丙○○利用第三人之帳戶私相授受從事非證券交易
    法規所規定之不當交易，且向伊下單之交易俱有交易記錄可
    查，伊從無任何手寫對帳單之設，故縱原告所提手寫對帳單
    確為真，其亦非原告基於與伊間之委託買賣股票契約而為買
    賣證券下單，此自屬被告丙○○個人之受託行為而與執行職
    務無關，縱認原告主張屬實，惟伊業與原告以契約約明禁止
    將存摺、印章交付予營業員保管，且平時即均確實對營業員
    進行管控、稽核及抽查以防止營業員有損害客戶權益之情事
    發生，伊對於被告丙○○之選任監督自無過失，而原告明知
    此情仍私自與被告丙○○往來，並利用第三人之人頭戶從事
    交易，此對損失之發生有重大過失之行為自非伊所得知悉及
    防免，且縱伊盡相當注意亦無從防免損害之發生，依民法第
    188 第1 項但書、第217 條之規定，伊就原告所受損害自無
    庸負賠償責任或應得減輕、免除，況原告所舉遭侵占之款項
    無非發生至89年10月18日止，惟原告於其後至90年l0月l7日
    止仍陸續於伊公司下單買賣股票超過百次，故若真有原告所
    主張之其事，其至遲於90年l0月l7日亦當知悉而業已罹於時
    效，伊自亦得拒絕給付，原告請求自為無據等語置辯，並聲
    明求為判決駁回原告之訴及假執行之聲請，如受不利之判決
    ，且願供擔保請准免為假執行之宣告。
三、被告丙○○就原告主張則陳以原告於伊任職之證券公司開戶
    後，因伊為方便操作，乃藉故將原告所有之印章留下，此後
    伊即均未照原告之下單指示下單而自行買賣，後為方便作當
    日沖銷，即藉故請原告將款項匯至有開信用交易之訴外人方
    素蘭帳內，並自行向公司申請不寄出對帳單而以自行製作之
    股票明細等欺瞞原告，致原告至伊離開公司時止均不知情，
    伊就原告所受損害自應負賠償責任等語。
四、兩造不爭執之事項：
  (一)、原告與原任職於被告金鼎公司苓雅分公司擔任營業員之被
      告丙○○係專科同班同學，其為委託被告丙○○買賣股票
      ，乃於88年4 月14日親自前往該分公司開立股票集保帳戶
      （G-0000000 號），並於填妥開戶表格後再委由被告丙○
      ○代刻私章，後原應由原告保管之集保存褶、銀行存褶、
      印章即均由被告丙○○代為保管。
  (二)、原告在88年4 月21日起至89年1 月6 日之前，乃均應被告
      丙○○之要求而將款項匯入方素蘭所有大眾銀行00000000
      0000號帳戶，89年1 月以後則匯入原告所有大眾銀行0000
      00000000號帳戶（89年10月11日、17日、20日因被告丙○
      ○之指示，原告再將款項匯入方素蘭上開帳戶）。
  (三)、原告於開戶時曾親簽「不將所有之股票、股條、印章、存
      摺交由貴公司員工保管或與其有借貸金錢或股票情事」之
      聲明書。
  (四)、被告丙○○自88年間起即向原告謊稱其為客戶籌措購買股
      票所需資金而陸續向原告借款，至89年2 月l7日止，累計
      實際借貸金額為3,200,000 元，被告丙○○並開立與借款
      同額之未載發票日之本票予原告收執（最後延展期限為93
      年2 月17日），嗣於92年9 月23日、10月1 日再以同一事
      由各向原告詐騙借款300,000 元、350,000 元並分別開立
      發票日為92年l1月5 日、同年1l月20日之支票2 張予原告
      收執，惟該2 張支票於各該屆期時均因存款不足而告退票
      。
五、本院就兩造必要爭點所為之判斷：
  (一)、被告丙○○部分：
      本件原告主張被告丙○○於上開期間均未依其指示下單買
      入股票，並將伊在各委託交易日依其所言成交而匯予之股
      款計10,208,622元予以侵占使用，且復向伊謊稱其為客戶
      籌措購買股票所需資金而陸續向伊詐借款項計4,197,00 0
      元等情，此為被告丙○○所自認，並有買賣紀錄表、客戶
      成交資料列印單、本票、支票暨退票理由單、匯款通知單
      、存褶明細、存摺交易查詢報表等件在卷可稽，是被告丙
      ○○既故意以侵占或詐欺等不法方法向原告取得上開款項
      而致原告受有損害，其就此自應負損害賠償責任，且應自
      損害發生時起加給付息，從而原告依侵權行為損害賠償請
      求權請求判令被告丙○○應給付14,405,622元及其中10,2
      08,622元自92年12月22日起、其中3,200,000 元自93年2
      月17日起、其中347,000 元自92年11月10日起、其中650,
      000 元自92年11月20日起均至清償日止各按週年利率5%計
      算之遲延利息，依法即屬有據，自應予以准許。
  (二)、被告金鼎公司部分：
    (1)、原告所匯金額在扣除其主張為借款之部分外，餘之匯款
        為私人借款或係委託被告丙○○買賣股票之金額？
        查原告匯至訴外人方素蘭所有上開帳戶及其所有大眾銀
        行前開帳內之金錢，除部分係被告丙○○調借者外，餘
        均為原告指示買入股票之交割金額乙節，此經被告丙○
        ○陳述在卷（第340 頁），並於其被訴偽造文書等之刑
        事案件審理中所坦承（本院94年度訴字第490 號，見10
        4 頁），而依被告丙○○於88年8 月20日傳真予原告之
        手寫買賣紀錄表（第8 、9 頁）乃載明有如附件一所示
        之日期、股票名稱、單價、張數、應付（收）金額等明
        細，而該諸記載之買入或賣出股票交易金額，經與原告
        所提如卷附之存款存摺明細、匯款通知單、存摺交易查
        詢報表等各載匯入其己有或訴外人方素蘭所有上開大眾
        銀行帳戶之金額相核結果均大抵相符（買進手續費為買
        價之1.425/1000，賣出手續費為賣價之4.425/1000，以
        台揚為例，其買入單價33.2元，5 張之手續費為33.2*5
        *1.425=237，總買價即為33200*5+237=166,237 元，賣
        出單價40元，5 張之手續費為40*5*4.425=885，總賣價
        即為40000*5-885=19 9,115元，餘略見原告所提第207
        頁之交易明細計算表），則以各該匯入金額均係如被告
        丙○○與原告會算對帳之股票成交價格加計手續費後之
        總額相符，且其匯入日期亦都在所指成交日後1 、2 或
        3 天（間隔周六、日，如附件一之6/ 24 週四買入藍天
        ，其匯款日為6/28週一）之交割期間內，再衡以如附件
        一所示金額均係雜亂無章而非如上述原告主張之借款金
        額3, 200,000元、30 0,000元、350,000 元等整數，顯
        見原告所為之該諸匯款應均係如被告丙○○所述係原告
        指示買入股票之交割金額無疑，否則何有經商借而來之
        款項會有如附件一所示均為具零頭之數額者，被告金鼎
        公司所辯原告所匯金額在扣除其主張為借款部分外之匯
        款係其與被告丙○○間之私人借款云云並無足採。
    (2)、原告與被告丙○○間就上開匯款所為之股票買賣，係被
        告丙○○執行職務所為抑係其與原告間私下之交易行為
        ？
      原告與被告丙○○間所為是否屬私相授受之行為？
        被告金鼎公司固以原告與被告丙○○間係私下交易行為
        而非委託其公司買賣證券而下單云云，惟此業為原告所
        否認，而原告各匯入其己有或訴外人方素蘭所有上開大
        眾銀行帳戶內之金額經核均係如被告丙○○與原告會算
        對帳之如附件一手寫買賣紀錄表所載之買入或賣出股票
        成交價格加計手續費後之總額相符，且其匯入日期亦都
        在所指成交日後之交割期間內已如上述，另原告買賣股
        票之經驗非多且對之不甚瞭解，其於系爭買賣股票期間
        均係依正常買賣程序以電話向被告丙○○下單，惟被告
        丙○○自始即均未曾照其指示買賣，期為方便其作當日
        沖銷，即藉故請原告將各該交割款項匯至有開信用交易
        之訴外人方素蘭帳內，並將其匯入款項自行買賣股票以
        圖獲利沖回，而為欺瞞原告更自行向公司申請不寄出對
        帳單而均以自行製作之股票明細與其對帳，迨原告要求
        用其自己之帳戶操作後，被告丙○○仍以其集保存摺自
        蓋股票名稱、股數等取信原告乙情，此為被告丙○○所
        自陳在卷，又被告丙○○除製作有如附件一所示之手寫
        買賣紀錄表外，並另行製作以印戳於集保存摺「證券名
        稱」、「餘額」欄內蓋用「日月光--4,615 、台揚電子
        --15,840；中環電子--12,000；技嘉電子--10,505；矽
        統電子--3,42 7；精業電子--6,552 ；威盛電子--6,10
        0 ；國巨電子--8,073 ；旺宏電子--19,250；錸德電子
        -- 21,125 ；華宇電子--4,427 ；鈺創電子-- 2,983；
        國泰金-- 3,839；中鋼構--432 」等字樣及手寫「台哥
        大--2, 795」字樣之明細而交予原告，而被告金鼎公司
        有紀錄可查者僅曾於89年6 月5 日、7 月7 日、8 月12
        日及90年5 月9 日、7 月9 日對原告寄出對帳單彙總明
        細表乙節，亦有集保存摺明細及購買票品證明單、客戶
        郵寄名單等件附卷可憑（第353 頁及第236 至245 頁）
        ，是原告所匯款項既均核與被告丙○○手寫之買賣紀錄
        表所載買入或賣出股票之價格相符，且亦均係在各該所
        指成交日後之交割期間內匯入銀行交割帳戶（方素蘭帳
        戶為融資券信用帳戶，另一為原告原設交割帳戶），如
        其等間上開所為係私下交易而非正常之下單，衡情其價
        格即應為經商定可融通且不含手續費之數而非定如股票
        市場成交價格加計手續費後之數額，且其付款期限亦應
        較為自由而無須遵守證券市場之交割期間，而其匯入帳
        戶更須係出賣人之被告丙○○所有或其得支配之帳戶而
        絕不可能為買受人之原告所有帳戶，且被告丙○○亦僅
        須以買賣紀錄表與之對帳即可而無須製作如證券市場之
        上開正規集保存摺明細予原告者，況原告於78年9 月16
        日至同年11月14日亦曾為短暫之股票交易（參第256 頁
        台灣證券交易所股份有限公司開戶資料明細表），其自
        不可能不知悉買賣股票係透過證券經紀商在集中交易市
        場下單而為，且其交易後亦應有集保或交割記錄，惟以
        原告委託之證券經紀商即被告金鼎公司既僅曾於上開期
        間對之寄發對帳單，因基於信任而受委託之被告丙○○
        如有違法情事，衡情其即須加以彌補始不會東窗事發，
        則被告丙○○之製作買賣紀錄表、集保存摺明細等顯係
        為填補證券公司應寄發對帳單予客戶之交易義務以取信
        或欺瞞原告之目的而為，被告丙○○之上開所述核應與
        事實及常情相符而得採信。今原告於系爭匯款期間既均
        係依正常買賣程序以電話向證券經紀商之被告金鼎公司
        所屬經登記合格之營業員即被告丙○○指示代為下單買
        賣，並依其告知而辦妥託辦、成交及交割等手續，則不
        論被告丙○○嗣後是否確實遵照指示買賣股票，或其於
        被告金鼎公司處有無可查之交易紀錄，依委託人委託買
        賣證券注意事項第11條規定，此自均不得逕指為係原告
        與被告丙○○間之私下交易行為，被告金鼎公司所辯其
        等所為係私相授受從事非證券交易法規所定之不當交易
        云云自為無據。
      被告丙○○之犯罪所為是否係執行職務之行為？
        1.按「民法第一百八十八條第一項所謂受僱人因執行職
          務不法侵害他人之權利，不僅指受僱人因執行其所受
          命令，或委託之職務自體，或執行該職務所必要之行
          為，而不法侵害他人之權利者而言，即受僱人之行為
          ，在客觀上足認為與其執行職務有關，而不法侵害他
          人之權利者，就令其為自己利益所為亦應包括在內」
          、「按僱用人藉使用受僱人而擴張其活動範圍，並享
          受其利益，且受僱人執行職務之範圍，或其適法與否
          ，要非與其交易之第三人所能分辨，為保護交易之安
          全，受僱人之行為在客觀上具備執行職務之外觀，而
          侵害第三人之權利時，僱用人即應負連帶賠償責任。
          故民法第一百八十八條第一項所謂受僱人因執行職務
          不法侵害他人之權利，不僅指受僱人因執行其所受命
          令，或委託之職務自體，或執行該職務所必要之行為
          而言，即濫用職務或利用職務上之機會及與執行職務
          之時間或處所有密切關係之行為，其在外形之客觀上
          足認為與執行職務有關，而不法侵害他人之權利者，
          即令其係為自己利益所為之違法行為，亦應包括在內
          」、「業務人員代客戶保管有價證券既係法令禁止之
          行為，王○○受上訴人委託代為保管系爭股票，顯非
          執行其被上訴人營業人員職務之行為，與其職務亦無
          牽連關係」、「查證券經紀商為受託買賣有價證券而
          僱用營業人員為直接有關有價證券買賣之行為者，必
          該營業人員因執行與有價證券買賣有關之行為而不法
          侵害他人之權利者，始得令證券經紀商與該營業人員
          負連帶賠償責任，倘係營業人員個人之犯罪行為而無
          關有價證券買賣之職務者，自難謂係因執行職務而不
          法侵害他人之權利」，最高法院42年台上字第1224號
          、91年度台上字第2627號、81年度台上字第1398號、
          88年度台上字第962 號分別著有判例、判決意旨可資
          參照。故僱用人應負連帶賠償責任者，係以受僱人之
          行為在客觀上具備執行職務之外觀而侵害第三人之權
          利時始有其適用，倘係受僱人個人之犯罪行為而與執
          行職務無關，即與該條規定之要件不合，殊無因受僱
          人濫用職務或利用職務上之機會及與執行職務之時間
          或處所有密切關係之行為即得遽認僱用人應與該受僱
          人負連帶賠償責任者。
        2.本件被告丙○○於任職期間在原告以電話向其指示下
          單後均未曾照其指示買賣，並均將其用以交割而匯入
          其己有或方素蘭帳內之款項持代原告保管之存摺、印
          章予以盜領或以之自行買賣股票獲利以圖沖回，且並
          以自製之股票明細、集保存摺明細等與之對帳而為欺
          瞞已如前述，並有台灣高雄地方法院檢察署檢察官起
          訴書在卷可稽（卷一第31頁），而原告所有集保帳內
          在系爭期間內亦確無如附件一所示之股票乙節，亦有
          客戶成交資料列印單等件在卷可憑（卷一第13頁），
          是被告丙○○既係受被告金鼎公司僱用為從事股票買
          賣之營業員，而其所掌職務依證券商負責人與業務人
          員管理規則規定係為證券商從事有價證券之承銷、買
          賣之接洽或執行，則其在擔任營業員期間受原告之下
          單指示買賣股票竟未依其委託進行，且虛構成交價格
          以待原告交割匯款等行為固屬其執行業務員職務之行
          為，惟原告在被告丙○○至此段利用其執行職務之機
          會對之施以詐術而得令之受損者，應為被告丙○○如
          確實依其指示買賣股票成交後嗣因有所漲跌而未賺入
          之價差而不及於其他（以正常情形因交割款係匯入應
          由自己持有印鑑、存摺之約定承辦銀行帳戶，且買入
          之股票亦係撥入應由自己保管之集保帳戶，故不可能
          因此匯入而短少受損），然原告於本件之請求既非此
          段之損失，故被告金鼎公司就此所應負之僱用人責任
          自毋庸再論，本院自僅須就原告主張之受害部分即被
          告丙○○以詐術使原告信以為成交並依此或指示匯入
          款項辦理交割後，因遭被告丙○○持其代原告保管之
          存摺、印章予以盜領或所匯入帳戶原即為被告丙○○
          使用之他人帳戶以致由之領出侵占所致原告財產損失
          之部分為論斷：查原告於開戶時業與被告金鼎公司簽
          訂委託買賣證券受託契約及委託人給付結算款券轉撥
          同意書而設有集保帳戶，並約定以「由委託人設立委
          託人同意將委託貴公司買賣有價證券之款券交付或受
          領，於貴公司附設交割銀行之活儲帳號及有價證券集
          中保管帳戶，逕行與貴公司轉撥收付，並依規定辦理
          集保證券存摺補登」等語（卷一第227-229 頁），故
          依上開約定及為本院職務上已知之股票交易事實，現
          今證券集中市場股票交易之款、券均係採取以銀行存
          款帳戶及股票集中保管帳戶轉撥交割之方式，投資人
          一參與此制度，即會由證券商發予存摺，其日後僅需
          憑此存摺即可以自動轉帳方式登錄買賣紀錄及辦理交
          割、過戶，而其所有有價證券則均由台灣證券集中保
          管股份有限公司保管，所有交割款項亦均委由約定之
          配合交割銀行負責辦理交割而均與投資人無涉，是投
          資人委託證券商於集中市場買賣有價證券時，在營業
          員成交報價後，其有關有價證券及股票交割款項之收
          付，即均由台灣證券集中保管股份有限公司及約定配
          合之交割銀行負責辦理而無須由之將保管之存摺、印
          鑑章或買賣交割款券交付證券商以為交割，則此辦理
          交割手續之部分，於今在證券集中市場交易而非自行
          買賣有價證券之交易中自已非證券經紀商之業務，更
          非屬僅執行至成交報價階段之證券商負責辦理有價證
          券承銷、買賣接洽或執行之櫃檯營業員之職務；另原
          告在被告金鼎公司開戶時曾親簽內載「不將所有之股
          票、股條、印章、存摺交由貴公司員工保管或與其有
          借貸金錢或股票情事」之聲明書已如上述，而證券業
          務人員管理法規原即有禁止營業員代客保管股票、金
          錢、存摺、或印章等規定，且均為考照之營業員所知
          悉，被告金鼎公司就此亦確有叮囑業務員，且其稽核
          人員就此並均將之列入例行業務查核之範圍乙情，此
          為被告丙○○所自陳（卷二第20頁、第45頁），並經
          證人鄭正德到庭證述在卷，且核與被告金鼎公司所提
          之營業櫃檯管制作業查核工作表、檢查抽屜記錄表、
          營業台管制等件相符，故被告丙○○在受被告金鼎公
          司僱用為從事股票買賣之營業員時，其業明知依規定
          （證券商負責人與業務員管理規則第16條）或被告金
          鼎公司之囑咐、查核均不得有代客戶保管有價證券、
          款項、印鑑或存摺之行為，且此並已為簽署上開聲明
          之原告所明知，則曾有投資股票經驗之原告原即知悉
          其在集中市場下單成交後，僅須將應交割款項於交割
          期限內存入其所有與券商約定之配合銀行帳戶內即會
          自動轉帳完成交割手續，其並無庸親赴營業處所櫃檯
          繳交款券或將持有之存摺及印鑑章交付證券商以為代
          辦交割，且依上開規定為之原即應不可能產生弊端而
          因此受損，惟其竟違反規定將交割銀行帳戶之存摺、
          印鑑章交予營業員之被告丙○○持有以致交割匯款遭
          盜領（此係自辦交割而非代客交割），且更在系爭期
          間將半數交易款項匯至由被告丙○○使用之上開方素
          蘭帳戶而遭挪用（此係進他人交割帳戶而非由之再轉
          入自己之交割帳戶，故亦非代客交割），姑不論該諸
          匯入方素蘭帳內之交割款是否係利用人頭戶炒作買賣
          ，其不依防弊規定辦理所可能產生之風險本即應由之
          自行負擔，且被告丙○○代客保管交割銀行帳戶之存
          摺、印鑑章暨指示客戶將交割款匯至他人帳戶或以人
          頭戶交易原即均係法令禁止之行為，而其為客戶在集
          中市場下單買賣業務之執行亦僅至成交後報價之階段
          即止，嗣後辦理交割事項業非其職務之範圍，故被告
          丙○○執代客保管之存摺、印鑑章或指示原告匯款至
          他人交割帳戶予以盜領侵占等致原告受損之行為，顯
          係其個人之犯罪行為而非執行與有價證券買賣有關之
          職務行為，此並不因其在外觀上係與執行職務之時間
          或處所有密切關係或為其利用職務上之機會行為而有
          異，被告金鼎公司所辯被告丙○○所為並非執行職務
          之行為等語尚屬可採。
        綜上，原告所為之系爭匯款應均係其指示被告丙○○買
        入股票後之交割金額，且其等間所為亦非係私相授受從
        事非證券交易法規所定之不當交易，惟原告及被告丙○
        ○本即知悉不得交付證券營業員或代客保管有價證券、
        款項、印鑑或存摺，其違反規定以致匯款遭盜領或挪用
        之損失本即係其應自行負擔之風險，而被告丙○○代客
        保管交割銀行帳戶之存摺、印鑑章暨指示客戶將交割款
        匯至他人帳戶原即均係法令禁止之行為，且其為客戶在
        集中市場下單買賣業務之執行亦僅至成交後報價之階段
        即止而不及於應由客戶自行匯款至約定配合銀行帳戶內
        之辦理交割事項，故被告丙○○執代客保管之存摺、印
        鑑章或指示原告匯款至他人交割帳戶予以盜領侵占等致
        原告受損之侵權行為，顯係其個人之犯罪行為而非執行
        其與有價證券買賣有關之職務行為，則縱被告金鼎公司
        對原告之委託交易有未盡寄發對帳單以為監督之疏失，
        且原告對其受損亦應負與有過失之責，惟其受僱人之被
        告丙○○所為既非執行職務之行為，被告金鼎公司就原
        告因此所受之損害，依法自無庸負僱用人之連帶賠償責
        任，原告據此請求被告金鼎公司應與被告丙○○連帶賠
        償前開金額自屬無據。
    (3)、被告金鼎公司應否對其契約之履行輔助人即被告丙○○
        所為依民法第544條負損害賠償責任？
        末按「客戶委託證券商買賣股票，彼此間為行紀關係，
        證券商為客戶買進之股票，為其占有時，依民法第五百
        八十三條第一項規定，適用寄託之規定。而寄託除消費
        寄託須將寄託物之所有權移轉於受寄人始可外，一般寄
        託或類似消費寄託之混藏寄託，寄託人雖將寄託物交付
        受寄人保管，但自己仍保有該物之所有權」，最高法院
        85年度台上字第895 號著有裁判意旨可資參照。本件原
        告固以被告金鼎公司對其與之之證券委託賣賣契約之履
        行輔助人即被告丙○○所為之侵占行為應與自己之故意
        負同一責任而應依民法第544 條負損害賠償責任云云，
        惟此業為被告金鼎公司所否認，而原告於開戶時曾親簽
        「不將所有之股票、股條、印章、存摺交由貴公司員工
        保管或與其有借貸金錢或股票情事」之聲明書已如上述
        ，且該聲明並載明其因此所生之糾葛或損害願自行負責
        等語，亦有該聲明書在卷可憑（卷一第227 頁），另原
        告係因將交割銀行帳戶之存摺、印鑑章交予被告丙○○
        保管，且並依其指示將交割款匯至他人交割帳戶而遭其
        盜領或侵占亦如前述，則原告委託證券商之被告金鼎公
        司買賣股票之行紀關係依民法第577 條規定適用關於委
        任之規定結果，其在處理委任有過失或逾越權限之行為
        所生損害固應對於委任人之原告負賠償之責，惟被告金
        鼎公司之履行輔助人即被告丙○○之上開詐欺、侵占所
        為並非執行職務之行為，其就此即非代被告金鼎公司處
        理委任事務而為債之履行，且被告金鼎公司就其業務員
        不得代客保管有價證券、款項、印鑑或存摺等禁令依上
        述亦已盡監督之責，則委任人之原告所受損害既係因自
        己之上開違規行為所生，而被告金鼎公司並無處理過失
        或逾越權限之行為，依原告所簽上開聲明，其就此損害
        即應自行負責而不得歸責於被告金鼎公司，原告請求被
        告金鼎公司應同負債務不履行之損害賠償責任自屬無據
        。
六、綜上所述，被告丙○○係故意以侵占或詐欺等不法方法向原
    告取得系爭款項並致其受有損害，其就此自應負侵權行為損
    害賠償責任，且應自損害發生時起加給付息，而被告丙○○
    執代原告保管之存摺、印鑑章或指示原告匯款至他人交割帳
    戶予以盜領侵占等行為，係其個人之犯罪行為而非執行其與
    有價證券買賣有關之職務行為，被告金鼎公司就原告因此所
    受之損害，依法並無庸負僱用人之連帶賠償責任或債務不履
    行之損害賠償責任，從而原告依侵權行為損害賠償請求權請
    求判令被告丙○○應給付如主文第1 項所示之金額及其遲延
    利息，依法即屬有據，自應予以准許，其逾此範圍外之請求
    則為無據，自應予以駁回。
七、本件原告陳明願供擔保請准為假執行之宣告，經核並無不合
    ，爰就原告勝訴部分酌定相當之擔保金額准許之，至原告敗
    訴部分，其假執行之聲請即失所依附，應予駁回。
八、本件為判決基礎之法律關係已臻明確，兩造其餘之攻擊防禦
    方法核與判決結果不生影響，毋庸一一論列，併此敘明。
九、據上論結，本件原告之訴為一部有理由、一部無理由，合依
    民事訴訟法第79條、第390 條第2 項，判決如主文。
中    華    民    國    95    年    11    月     1     日
                        民事第四庭法  官  黃宏欽
正本係照原本作成。
如不服本判決，應於送達後20日內，向本院提出上訴狀並表明上
訴理由，如於本判決送達前提起上訴者，應於判決送達後10日內
補提上訴理由書（須附繕本）。
中    華    民    國    95    年    11    月     1     日
                                書記官  余幼芳
附件一：買賣紀錄表
    ┌───────────────┬──────────────────┐
    │            進                │          賣       出               │
    ├────┬──┬──┬────┼──┬──┬──┬────┬────┤
    │股票名稱│單價│張數│應付金額│日期│單價│張數│應收金額│損益結算│
    ├────┼──┼──┼────┼──┼──┼──┼────┼────┤
    │台   揚 │33.2│ 5  │166237  │5/18│40  │ 5  │199115  │32878   │
    ├────┼──┼──┼────┼──┼──┼──┼────┼────┤
5/31│台   揚 │40.1│ 5  │200786  │6/25│39  │ 5  │194137  │-6649   │
    ├────┼──┼──┼────┼──┼──┼──┼────┼────┤
6/9 │一   銀 │58  │ 5  │290413  │6/31│65  │ 5  │323562  │ 33149  │
    ├────┼──┼──┼────┼──┼──┼──┼────┼────┤
6/9 │華   碩 │317 │ 1  │317452  │6/25│335 │ 1  │333518  │ 16066  │
    ├────┼──┼──┼────┼──┼──┼──┼────┼────┤
6/10│中信銀  │38  │ 10 │380542  │6/22│402 │ 10 │400221  │ 19679  │
    ├────┼──┼──┼────┼──┼──┼──┼────┼────┤
6/21│2303聯電│78.5│ 5  │393059  │8/30│80  │ 5  │398230  │ 5171   │
    ├────┼──┼──┼────┼──┼──┼──┼────┼────┤
6/22│華   宇 │288 │ 1  │116410  │    │    │    │        │        │
    ├────┼──┼──┼────┼──┼──┼──┼────┼────┤
    │集   盛 │19  │ 10 │76270   │6/25│17.2│10  │ 57085  │-19185  │
    ├────┼──┼──┼────┼──┼──┼──┼────┼────┤
6/23│國   壽 │122 │ 5  │610869  │6/25│116 │5   │ 577433 │-33436  │
    ├────┼──┼──┼────┼──┼──┼──┼────┼────┤
    │華   通 │160 │ 2  │320456  │6/25│175 │2   │ 348451 │ 27995  │
    ├────┼──┼──┼────┼──┼──┼──┼────┼────┤
    │聯   電 │74.5│ 5  │373030  │8/20│76  │ 5  │ 378318 │ 15288  │
    ├────┼──┼──┼────┼──┼──┼──┼────┼────┤
    │世   華 │56.5│ 5  │282902  │    │    │    │        │        │
    ├────┼──┼──┼────┼──┼──┼──┼────┼────┤
6/24│藍   天 │25.4│ 5  │127180  │6/24│25.6│5   │127434  │   254  │
    ├────┼──┼──┼────┼──┼──┼──┼────┼────┤
    │楠梓電  │73  │ 5  │365520  │6/25│75  │5   │373344  │7821    │
    ├────┼──┼──┼────┼──┼──┼──┼────┼────┤
6/28│台積電  │122.│ 5  │613373  │    │    │    │        │        │
    ├────┼──┼──┼────┼──┼──┼──┼────┼────┤
6/29│日月光  │107 │ 3  │321457  │    │    │    │        │        │
    ├────┼──┼──┼────┼──┼──┼──┼────┼────┤
6/30│聯   成 │23.3│ 10 │233332  │ 7/5│26.3│ 10 │261836  │ 28504  │
    ├────┼──┼──┼────┼──┼──┼──┼────┼────┤
7/2 │旭   麗 │93.5│ 2  │187266  │    │    │    │        │        │
    ├────┼──┼──┼────┼──┼──┼──┼────┼────┤
7/5 │華   宇 │170 │ 1  │170242  │    │    │    │        │        │
    ├────┼──┼──┼────┼──┼──┼──┼────┼────┤
    │台   揚 │44.5│ 10 │445634  │    │    │    │        │        │
    ├────┼──┼──┼────┼──┼──┼──┼────┼────┤
7/8 │鴻   友 │17.3│ 10 │173246  │    │    │    │        │        │
    ├────┼──┼──┼────┼──┼──┼──┼────┼────┤
    │鴻   友 │17  │ 5  │85121   │    │    │    │        │        │
    ├────┼──┼──┼────┼──┼──┼──┼────┼────┤
    │富邦銀  │16.6│ 5  │83118   │7/15│14.9│ 5  │74419   │        │
    ├────┼──┼──┼────┼──┼──┼──┼────┼────┤
7/9 │聯   成 │28  │ 5  │140200  │    │    │    │        │        │
    └────┴──┴──┴────┴──┴──┴──┴────┴────┘
    ┌───────────────┬──────────────────┐
    │            進                │          賣       出               │
    ├────┬──┬──┬────┼──┬──┬──┬────┬────┤
    │股票名稱│單價│張數│應付金額│日期│單價│張數│應收金額│損益結算│
    ├────┼──┼──┼────┼──┼──┼──┼────┼────┤
6/22│華宇（資│288 │ 1  │116410  │    │    │    │        │        │
    ├────┼──┼──┼────┼──┼──┼──┼────┼────┤
6/23│世   華 │56.5│ 5  │282902  │    │    │    │        │        │
    ├────┼──┼──┼────┼──┼──┼──┼────┼────┤
6/29│日月光  │107 │ 3  │321457  │    │    │    │        │        │
    ├────┼──┼──┼────┼──┼──┼──┼────┼────┤
    │台   揚 │44.5│ 10 │445634  │    │    │    │        │        │
    ├────┼──┼──┼────┼──┼──┼──┼────┼────┤
10/5│中鋼構  │38.9│ 10 │389554  │    │    │    │        │        │
    ├────┼──┼──┼────┼──┼──┼──┼────┼────┤
    │中鋼構  │36.7│ 5  │183761  │    │    │    │        │        │
    ├────┼──┼──┼────┼──┼──┼──┼────┼────┤
    │中鋼構  │35.8│ 5  │179255  │    │    │    │        │        │
    ├────┼──┼──┼────┼──┼──┼──┼────┼────┤
1/7 │力   捷 │34.3│ 5  │171744  │    │    │    │        │        │
    ├────┼──┼──┼────┼──┼──┼──┼────┼────┤
3/8 │鈺   創 │157 │ 2  │314448  │    │    │    │        │        │
    ├────┼──┼──┼────┼──┼──┼──┼────┼────┤
3/31│中環（資│192 │ 5  │481368  │    │    │    │        │        │
    ├────┼──┼──┼────┼──┼──┼──┼────┼────┤
4/6 │旺   宏 │101 │ 5  │505720  │    │    │    │        │        │
    ├────┼──┼──┼────┼──┼──┼──┼────┼────┤
4/7 │技   嘉 │231 │ 5  │0000000 │    │    │    │        │        │
    ├────┼──┼──┼────┼──┼──┼──┼────┼────┤
7/5 │華   宇 │170 │ 1  │170242  │    │    │    │        │        │
    ├────┼──┼──┼────┼──┼──┼──┼────┼────┤
4/8 │矽   統 │150 │ 2  │300428  │    │    │    │        │        │
    ├────┼──┼──┼────┼──┼──┼──┼────┼────┤
4/10│精   業 │287 │ 2  │574818  │    │    │    │        │        │
    ├────┼──┼──┼────┼──┼──┼──┼────┼────┤
4/11│威盛（資│609 │ 2  │609868  │    │    │    │        │        │
    ├────┼──┼──┼────┼──┼──┼──┼────┼────┤
    │國巨（資│58.5│ 5  │146667  │    │    │    │        │        │
    ├────┼──┼──┼────┼──┼──┼──┼────┼────┤
4/13│精    業│325 │ 1  │325463  │    │    │    │        │        │
    ├────┼──┼──┼────┼──┼──┼──┼────┼────┤
4/21│聯    電│97.5│ 5  │488195  │    │    │    │        │        │
    └────┴──┴──┴────┴──┴──┴──┴────┴────┘


司法院資訊處製作；財團法人民間司法改革基金會備份。
